臺灣基隆地方法院刑事判決　　　　　　　 94年度易字第250號
公　訴　人　臺灣基隆地方法院檢察署檢察官
被　　　告　甲○○原名：李淑.
上列被告因恐嚇取財等案件，經檢察官提起公訴（94年度偵緝字
第146號），本院合議庭裁定由受命法官獨任進行簡式審判程序
，判決如下：
    主  文
甲○○幫助意圖為自己不法之所有，以恐嚇使人將本人之物交付
，累犯，處有期徒刑伍月，如易科罰金，以佰元折算壹日。
    理  由
一、犯罪事實：
    甲○○（原名李淑芬）前因偽造文書案件，經本院以93年度
    訴字第96號判處有期徒刑3月確定，並於民國93年7月29日易
    科罰金執行完畢，詎仍不知悔改。甲○○明知申請金融機構
    帳戶使用係輕而易舉之事，一般人無須使用他人之帳戶，若
    不自行申辦帳戶使用反而收買他人存摺，該無故取得他人金
    融帳戶使用之行徑常與侵害財產性犯罪之需要密切相關，而
    可預見提供自己帳戶供不詳姓名之帳戶蒐購者使用，可能足
    以幫助該人及與之有犯意聯絡之人為恐嚇取財、詐欺取財等
    侵害財產性犯罪之犯罪行為一事，本有預見，卻予容認而不
    違背其本意，基此幫助他人實施恐嚇取財及詐欺取財之未必
    故意，於93年12月間依中國時報刊登有「全省最高價收郵銀
    存簿，一本15天領一次，領２萬，領１年」之分類廣告上刊
    載之電話號碼，與自稱「王先生」而真實姓名年籍均不詳之
    成年男子聯絡，並約定於93年12月17日於台北市○○路某處
    見面商談交易。甲○○於同日下午5時許，先攜其所有附表
    一編號一之中國信託商業銀行提款卡及存摺（業經甲○○先
    將帳戶內留存之款項提領完畢）至台北市○○路不詳地址路
    旁，出售交付給上述自稱「王先生」者；接續於同年月20日
    ，同於台北市○○路某處，再交付附表一編號二原戶名為李
    淑芬，於93年12月16日更為現名甲○○之郵局存摺、提款卡
    予該「王先生」；再接續於同年月20日，至中國農民銀行基
    隆分行，以新台幣（下同）100元辦理附表一編號三之存摺
    使用開戶後，於翌（21）日下午5時許，將中國農民銀行存
    摺、提款卡交付予該「王先生」，並取得報酬1,000元。嗣
    有不詳姓名年籍人於附表二所示時間，分別以附表二所示之
    詐欺或恫嚇方法，詐騙或恐嚇如附表二所示之乙○○、丁○○、戊○○、丙○○等人，致乙○○等人因而陷於錯誤或心
    生畏懼，分別持金融卡至自動櫃員機轉帳或以現金匯款方式
    ，匯款如附表二所示之金額至附表一編號一至三之甲○○帳
    戶內。嗣經乙○○等人報警，經通報將甲○○所有之中國農
    民銀行、中國信託商業銀行等帳戶列為警示帳戶；而甲○○
    於未領得後續報酬並聯絡不到自稱「王先生」之人後，乃於
    94年1月6日至中國信託商業銀行基隆分行辦理出售之金融機
    構存摺、提款卡掛失、帳戶結清及補發存摺手續時，經行員
    發現係警示帳戶乃通報警方，始查悉上情，並扣得甲○○申
    請補發之中國信託商業銀行存摺1本。
二、程序事項：
    本件被告甲○○所犯係死刑、無期徒刑、最輕本刑為3年以
    上有期徒刑之罪或高等法院管轄第一審案件以外之罪，其於
    準備程序進行中，就被訴事實為有罪之陳述，經法官告知其
    簡式審判程序之旨，並聽取公訴人及被告之意見後，依刑事
    訴訟法第273條之1第1項之規定，經合議庭裁定由受命法官
    獨任進行簡式審判程序，合先敘明。
三、證據名稱：
  (一)被告甲○○於本院準備程序及審理中均坦承上述出售自己開
    立之銀行帳戶存摺、金融卡、密碼及印章等物供自稱「王先
    生」之不詳姓名成年男子使用等事實，其任意自白與下列證
    據相符，自應採為證據。
  (二)中國信託商業銀行開戶資料、存款系統歷史交易查詢報表、
    自動付款機交易明細表影本、對帳單各1份：被告確於該行
    基隆分行開戶，又被害人戊○○於93年12月30日匯入24元、
    24172 元、33622元3筆金額至該帳戶內。
  (三)中華郵政股份有限公司開戶資料、更動資料、客戶歷史交易
    清單各1份、郵政國內匯款執據影本2紙：被告確於基隆信義
    郵局開戶，又被害人丙○○於93年12月27日以現金匯款10萬
    元2筆至被告郵局帳戶內。
  (四)中國農民銀行開戶資料、存款對帳單、存戶交易明細表各1
    份、自動櫃員機交易明細表影本2張：被告確於該行基隆分
    行開戶，被害人乙○○匯入36410元至被告農民銀行帳戶、
    另所匯之10004元並未成功匯入前述帳戶，又被害人丁○○
    匯入22965元至上開帳戶。
  (五)被害人乙○○、丁○○及戊○○分別於司法警察調查中證述
    其等接獲電話通知稱其金融卡或信用卡遭盜用，而分別持金
    融卡插入自動櫃員機依不明人士之指示操作自動櫃員機，而
    自其等帳戶內轉出款項等情。
  (六)被害人丙○○於司法警察調查中證稱其接獲不詳姓名年籍者
    以電話佯稱其子替人擔保借款，因欠錢者已逃匿，如不匯款
    至指定帳戶，其子將會有危險，丙○○因恐其子人身安全遭
    受危害，乃二次以現金匯款10萬元至被告郵局帳戶內等情。
  (七)中國時報分類廣告影本1份：該分類廣告刊載「全省最高價
    收郵銀存簿，一本15天領一次，領２萬，領１年」等語及聯
    絡電話號碼等。
  (八)綜上積極證據，上述犯罪事實已得確切之證明，被告犯行堪
    以認定，應依法論罪科刑。
四、論罪及科刑之理由：
  (一)按刑法上之故意，非僅指直接故意，尚包含間接故意（未必
    故意），所謂間接故意係指行為人對於構成犯罪事實，預見
    其發生而其發生並不違反其本意者而言，刑法第13條第2項
    定有明文。且幫助犯之成立以行為人主觀上認識被幫助者正
    欲從事犯罪或係正在從事犯罪，且該犯罪有既遂之可能，而
    其行為足以幫助他人實現構成要件者，即具有幫助故意，並
    不以行為人確知被幫助者係犯何罪名為必要，至於行為人在
    正犯實施犯罪前為幫助行為者，則構成事前幫助犯。又按金
    融帳戶為個人之理財工具，一般民眾皆可自由申請開設金融
    帳戶，並無任何特殊之限制，且得同時在不同金融機構申請
    多數存款帳戶使用，並無借用他人帳戶使用之必要。又衡諸
    一般常情，任何人均可辦理金融帳戶存摺使用，如無正當理
    由，實無借用他人存摺使用之理，而金融存摺亦事關個人財
    產權益之保障，其專有性甚高，除非本人或與本人親密關係
    者，難認有何理由可自由流通使用該存摺，一般人均有妥為
    保管及防止他人任意使用之認識，縱特殊情況偶需交付他人
    使用，亦必深入瞭解用途及合理性，始予提供，且該等專有
    物品如落入不明人士手中，而未加以闡明正常用途，極易被
    利用為與財產有關之犯罪工具，此為吾人依一般生活認知所
    易於體察之常識，而有犯罪意圖者，非有正當理由，竟徵求
    他人提供帳戶，客觀上可預見其目的，係供為某筆資金之存
    入，後再行領出之用，且該筆資金之存入及提領過程係有意
    隱瞞其流程及行為人身分曝光之用意，一般人本於一般認知
    能力均易於瞭解（最高法院93年度台上字第31號判決意旨可
    資參照）。且邇來以電話、手機簡訊通知中獎、刮刮樂、退
    費或佯稱金融卡遭冒用須更改資料、擄車勒贖、恫嚇人身安
    全等類似之不法詐騙、恐嚇取財份子，為掩飾其等不法行徑
    ，以避免執法人員循線查緝，經常利用他人存款帳戶、印章
    、提款卡暨密碼，以確保犯罪所得免遭查獲，類此案件在社
    會上層出不窮，亦屢經報章雜誌及其他新聞媒體再三披露，
    故避免此等專屬性甚高之物品被不明人士利用為與財產有關
    之犯罪工具，亦為一般生活認知所應有之認識。且一般人對
    自己之金融機構帳戶所用之存摺、提款卡、密碼及印鑑，均
    妥為保管，恐被他人得知帳號或密碼後，有被冒領、或其他
    非法使用之虞。而被告甲○○貪圖小利，以1,000元之代價
    將上開3家金融機構之存摺、提款卡、密碼等告知並交付素
    昧平生之成年男子，衡之常情，被告當有預見該不詳姓名成
    年男子收購帳戶所用之存摺、提款卡等物，應係用來作為犯
    罪之用，竟猶仍出售予該人並收取對價，是該收購帳戶之人
    將該帳戶用來供自己或他人作為不法詐欺取財、恐嚇取財之
    用，亦為被告所容忍及允許，亦即不違反被告之本意，被告
    具有不確定幫助故意至為灼然。
  (二)核被告所為，係犯刑法第339條第1項詐欺取財既遂罪、第3
    項詐欺取財未遂罪、同法第346條第1項之恐嚇取財罪。按連
    續幫助與幫助連續原屬有別，如基於概括犯意，多次幫助他
    人犯罪，為連續幫助；如以一幫助行為，幫助他人連續犯罪
    ，則為幫助連續，就幫助犯言，僅有一次之犯罪行為（最高
    法院86年度台上字第5680號判決可資參照）。被告係基於一
    個幫助之意思，將所開立之數家金融機構帳戶存摺、提款卡
    接連交付予自稱「王先生」之不詳姓名成年男子，其行為在
    評價上不能割裂，為包括一罪之接續幫助行為；被告以一幫
    助行為，幫助他人連續詐欺取財犯罪及一次恐嚇取財犯罪，
    應依刑法第55條規定，從一重之幫助恐嚇取財罪處斷，並應
    依刑法第30條第2項之規定，按正犯之刑減輕之。
  (三)查被告前因偽造文書案件，經本院以93年度訴字第96號判處
    有期徒刑3月確定，並於93年7月29日易科罰金執行完畢，有
    被告前案紀錄表1份在卷可稽，被告於5年內再犯本件有期徒
    刑以上之罪，為累犯，應依刑法第47條規定加重其刑；其上
    述刑之加重及減輕事由併具，應依法先加而後減之。
  (四)本院審酌被告素行非佳，因失業經濟困難鋌而走險，提供多
    本金融機構帳戶存摺等予不詳姓名之人供行騙、恐嚇使用，
    所為已影響社會正常交易安全，增加被害人尋求救濟之困難
    ，並使犯罪之追查趨於複雜，及其犯罪之動機、目的、手段
    、生活狀況、智識程度暨犯罪後之態度等一切犯罪情狀，量
    處如主文所示之刑，並諭知易科罰金之折算標準。
  (五)又扣案之中國信託商業銀行存摺（帳號：000000000000號）
    係被告另於94年1月5日申請補發，有該存摺上所載簽發日期
    可憑，雖係被告所有之物，但尚非屬供本件犯罪所用，自無
    從依刑法第38條第1項第2款、第3項規定宣告沒收；至被告
    交付予自稱「王先生」之不詳姓名人之上開銀行存摺、金融
    卡、印章等物，雖均係被告所有，且係供犯罪所用之物，然
    因未據扣案，且無證據足證現仍存在而未滅失，爰不為沒收
    之諭知，附此敘明。
五、應適用之法條：
    刑事訴訟法第273條之1第1項、第284條之1、第299條第1項
    前段、第300條、第310條之2、第454條第1項，刑法第339條
    第1項、第3項、第346條第1項、第30條第1項前段、第2項、
    第55條、第47條，罰金罰鍰提高標準條例第1條前段、第2條
    。
六、上訴方式之曉示：
    如不服本判決，得於收受送達後10日內，向本院提出上訴書
    狀，上訴於臺灣高等法院。
本案經檢察官高永棟到庭執行職務。
中　　華　　民　　國　　94　　年　　8 　　月　　11　　日
                  刑事第一庭法  官  蔡岱霖
以上正本證明與原本無異。
對於本件判決如有不服，應於收受送達後10日內，向本院提出上
訴書狀，上訴於臺灣高等法院，並按他造當事人之人數附具繕本
中　　華　　民　　國　　94　　年　　8 　　月　　11　　日
                            書記官  明祖斌
附錄本判決論罪之法條全文：
刑法第339條第1項、第3項
　意圖為自己或第3人不法之所有，以詐術使人將本人或第3人之
  物交付者，處5年以下有期徒刑、拘役或科或併科1000元以下
  罰金。
  前二項之未遂犯罰之。
刑法第346條第1項
　意圖為自己或第三人不法之所有，以恐嚇使人將本人或第三人
  之物交付者，處6月以上5年以下有期徒刑，得併科1千元以下
  罰金。
【附表一】
┌──┬──────────┬──────────┬──────────────┐
│編號│　 金融機構名稱　　 │　帳　　　　　　號　│　　 開　　 戶　　 時　　間 │
│　　│　　　　　　　　　　│　　　　　　　　　　│　　　　　　　　　　　　　　│
├──┼──────────┼──────────┼──────────────┤
│ 一 │中國信託商業銀行基隆│000000000000　　　　│90年5月17日開戶　　　　　　 │
│　　│分行　　　　　　　　│　　　　　　　　　　│　　　　　　　　　　　　　　│
├──┼──────────┼──────────┼──────────────┤
│ 二 │中華郵政股份有限公司│0000000-0000000　　 │於87年7月6日以原名「李淑芬」│
│　　│基隆信義郵局　　　　│　　　　　　　　　　│名義開戶；93年12月16日辦理姓│
│    │                    │                    │名變更。                    │
├──┼──────────┼──────────┼──────────────┤
│ 三 │中國農民銀行基隆分行│00000000000　　　　 │93年12月20日開戶　　　　　　│
└──┴──────────┴──────────┴──────────────┘
【附表二】
┌──┬──────┬────────┬─────┬────┬───────────────┐
│編號│匯（轉）出時│匯（轉）出帳戶帳│　被害人　│匯（轉）│　 被害經過　　　　　　       │
│　　│間          │號              │　　　　　│出金額（│　　　　　　　　　　　　　　　│
│　　│　          │　              │　　　　　│新台幣）│　　　　　　　　　　　　　　　│
├──┼──────┼────────┼─────┼────┼───────────────┤
│ 一 │93年12月25日│新竹國際商銀　│乙○○　　│36410 │不詳姓名年籍者以電話簡訊佯稱│
│　　│20時許　　│　000000000000號│　　　　　│元（既遂│被害人遭人冒名申請信用卡，要告│
│　　│20時3分許 │台新銀行　　　│　　　　　│）　　　│訴人持金融卡辦理防偽密碼，使告│
│　　│　　　　　　│　00000000000000│　　　　　│10004 │訴人陷於錯誤，持新竹國際商銀及│
│　　│　　　　　　│　號　　　　　　│　　　　　│元（未遂│台新銀行金融卡匯款。　　　　　│
│　　│　　　　　　│　　　　　　　　│　　　　　│）　　　│被害人以不同金融卡匯款2次， │
│　　│　　　　　　│　　　　　　　　│　　　　　│　　　　│第2次匯款10004元，並未匯入被告│
│　　│　　　　　　│　　　　　　　　│　　　　　│　　　　│之中國農民銀行帳戶內，而未遂。│
├──┼──────┼────────┼─────┼────┼───────────────┤
│ 二 │93年12月25日│中國信託商銀　　│丁○○　　│22965元 │不詳姓名年籍者以手機簡訊佯稱被│
│　　│15時55分許　│0000000000000號 │　　　　　│　　　　│害人所有中國信託商銀帳單有欠款│
│　　│　　　　　　│　　　　　　　　│　　　　　│　　　　│未繳，經被害人電詢後，對方以被│
│　　│　　　　　　│　　　　　　　　│　　　　　│　　　　│害人資料遭人冒用申請含信用卡、│
│　　│　　　　　　│　　　　　　　　│　　　　　│　　　　│現金卡及提款卡功能之三用卡，要│
│　　│　　　　　　│　　　　　　　　│　　　　　│　　　　│被害人持卡至自動櫃員機作資料更│
│　　│　　　　　　│　　　　　　　　│　　　　　│　　　　│改，被害人誤信，持中國信託現金│
│　　│　　　　　　│　　　　　　　　│　　　　　│　　　　│卡至自動櫃員機按指示操作，因畫│
│　　│　　　　　　│　　　　　　　　│　　　　　│　　　　│面為英文，使被害人無法得知畫面│
│　　│　　　　　　│　　　　　　　　│　　　　　│　　　　│意義，而匯款至被告中國農民銀行│
│　　│　　　　　　│　　　　　　　　│　　　　　│　　　　│之帳戶內。　　　　　　　　　　│
├──┼──────┼────────┼─────┼────┼───────────────┤
│ 三 │93年12月27日│現金匯款　　　│丙○○　　│10萬元│不詳姓名年籍者以電話聯絡被害│
│　　│15時04分許│同上　　　　　│　　　　　│10萬元│人，佯稱被害人之子替人擔保借款│
│　　│15時47分許│　　　　　　　　│　　　　　│　　　　│，因欠錢者已逃匿，債權人要被害│
│　　│　　　　　　│　　　　　　　　│　　　　　│　　　　│人之子負責，如被害人不匯款至指│
│　　│　　　　　　│　　　　　　　　│　　　　　│　　　　│定帳戶，被害人之子會有危險。被│
│　　│　　　　　　│　　　　　　　　│　　　　　│　　　　│害人因恐其子人身安全遭受危險，│
│　　│　　　　　　│　　　　　　　　│　　　　　│　　　　│乃以10萬元之郵局訂存單至竹北市│
│　　│　　　　　　│　　　　　　　　│　　　　　│　　　　│中正西路郵局，以現金匯款10萬元│
│　　│　　　　　　│　　　　　　　　│　　　　　│　　　　│至被告郵局帳戶內。　　　      │
│　　│　　　　　　│　　　　　　　　│　　　　　│　　　　│被害人匯款10萬元後，不詳姓名│
│　　│　　　　　　│　　　　　　　　│　　　　　│　　　　│年籍者又以電話指示被害人再匯款│
│　　│　　　　　　│　　　　　　　　│　　　　　│　　　　│10 萬元（佯稱係地下錢莊借款之 │
│　　│　　　　　　│　　　　　　　　│　　　　　│　　　　│利息）至同一帳戶，被害人攜帶存│
│　　│　　　　　　│　　　　　　　　│　　　　　│　　　　│摺，至郵局以現金再匯款10萬元至│
│　　│　　　　　　│　　　　　　　　│　　　　　│　　　　│前述同一帳戶。                │
│　　│　　　　　　│　　　　　　　　│　　　　　│　　　　│不詳姓名年籍者於恐嚇得逞後，│
│　　│　　　　　　│　　　　　　　　│　　　　　│　　　　│再電稱需再匯款利息18萬元，被害│
│　　│　　　　　　│　　　　　　　　│　　　　　│　　　　│人籌得10萬元後，至郵局時，同時│
│　　│　　　　　　│　　　　　　　　│　　　　　│　　　　│請人聯絡其子就讀學校，始察覺受│
│　　│　　　　　　│　　　　　　　　│　　　　　│　　　　│騙而未再匯款。                │
├──┼──────┼────────┼─────┼────┼───────────────┤
│ 四 │93年12月30日│合作金庫　　　│戊○○　　│24元　│不詳姓名年籍者以電話簡訊佯稱被│
│　　│23時26分許│　00000000000000│　　　　　│24172 │害人中國信託信用卡消費款逾期未│
│　　│23時28分許│　2號　　　　　 │　　　　　│元　　　│繳，被害人電稱並未刷卡消費，對│
│　　│23時30分許│同上行庫、帳號│　　　　　│33622 │方即以被害人資料可能外洩遭詐騙│
│　　│　　　　　　│臺灣銀行　　　│　　　　　│元　　　│集團冒用刷卡為由，要被害人持卡│
│　　│　　　　　　│　000000000000號│　　　　　│　　　　│至自動櫃員機按指示操作確認卡片│
│　　│　　　　　　│　　　　　　　　│　　　　　│　　　　│是否被側錄密碼。被害人依指示操│
│　　│　　　　　　│　　　　　　　　│　　　　　│　　　　│作，出現英文畫面，故被害人無法│
│　　│　　　　　　│　　　　　　　　│　　　　　│　　　　│得悉詳情而分別持合庫、臺銀卡片│
│　　│　　　　　　│　　　　　　　　│　　　　　│　　　　│匯入3次款項至被告中國信託商銀 │
│　　│　　　　　　│　　　　　　　　│　　　　　│　　　　│帳戶內。　　　                │
└──┴──────┴────────┴─────┴────┴───────────────┘
